臺灣雲林地方法院交通事件裁定　　　　　96年度交聲字第86號
移送機關即　交通部公路總局嘉義區監理所雲林監理站
原處分機關
異　議　人　甲○○
即受處分人
上列異議人即受處分人因違反道路交通管理處罰條例案件，對於
交通部公路總局嘉義區監理所雲林監理站中華民國96年5 月1 日
所為之處分（原處分案號：雲監裁字第裁72- AEV339797 號裁決
書），聲明異議，本院裁定如下：
    主  文
原處分撤銷。
甲○○不罰。
    理  由
一、聲明異議意旨略以：異議人即受處分人甲○○於民國96年3
    月10日晚上8 時45分許，駕駛車牌號碼3R-1523 號自用小客
    車，行經臺北市○○○路1 號前，遭臺北市政府警察局員警
    以其開車手持行動電話撥接、通話，而有違反道路交通處罰
    條例第31條之1 第1 項規定之行為，當場製單舉發。惟異議
    人當時係趁停等紅燈之際，更換行動電話之電池並開機，未
    持之撥打電話，原處分機關不查，逕予裁決異議人應繳納罰
    鍰新臺幣（下同）3,000 元，異議人實難甘服，爰依法聲明
    異議等語。
二、按法院受理交通事件，準用刑事訴訟法之規定，道路交通管
    理處罰條例第89條前段定有明文。職是，刑事訴訟法就犯罪
    證據之相關規定，於性質上與行政秩序罰之交通違規裁罰本
    旨不相抵觸之範圍內，本院自仍得依法適用。又依刑事訴訟
    法第154 條第2 項規定，犯罪事實應依證據認定之，無證據
    不得認定犯罪事實；而認定犯罪事實所憑之證據，雖不以直
    接證據為限，間接證據亦包括在內，然而無論直接證據或間
    接證據，其為訴訟上之證明，須於通常一般之人均不致有所
    懷疑，而得確信其為真實之程度者，始得據為有罪之認定，
    倘其證明尚未達此一程度，而有合理之懷疑存在而無從使事
    實審法院得有罪之確信時，即應由法院為諭知被告無罪之判
    決（最高法院76年臺上字第4986號判例參照）。此一原則，
    於法院審理行為人違反交通管理處罰條例案件時，亦當有其
    適用。
三、次按汽車駕駛人於行駛道路時，使用手持式行動電話進行撥
    接或通話者，處新臺幣3,000 元罰鍰，道路交通管理處罰條
    例第31條之1 第1 項定有明文。其立法目的在督促駕駛人專
    心駕駛，不因接聽電話而分心，以保障駕駛人及用路人車之
    生命、身體安全；又同條第3 項並授權交通部制定實施及宣
    導辦法，交通部於90年5 月25日發布「汽車駕駛人行駛道路
    禁止使用手持式行電話實施及宣導辦法」，其中第3 條明定
    ：「執法人員於攔檢汽車駕駛人行駛道路使用手持式行動電
    話進行撥接或通話之行為時，應以不妨礙交通秩序及行車安
    全為原則，必要時可以錄影或照相採證方式辦理。舉發時應
    明確記載違規事實與相關事證」。
四、本件移送機關認異議人涉有上開交通違規行為，僅憑舉發異
    議人之臺北市政府警察局中正第一分局員警乙○○開立之臺
    北市政府警察局舉發違反道路交通管理事件通知單為據。然
    訊據異議人固不否認有於上開時間，駕駛車牌號碼3R-1523
    號自用小客車，行經臺北市○○○路1 號前之事實，惟堅詞
    否認有何於駕車行駛中撥打、接聽行動電話之行為，並以前
    詞置辯。經查：
  (一)證人即本件舉發員警乙○○於本院具結證稱：我當時是看到
    異議人手持行動電話，正在觀看手機，且行動電話處於開機
    狀態，所以認定異議人有上述違規行為，然而，並未實際看
    見異議人有撥打電話之動作，亦未見異議人正在通話，又因
    涉及個人隱私，故未查看異議人行動電話之通話紀錄等語，
    參酌異議人辯稱當時係趁停等紅燈之際，更換行動電話電池
    並開機等語。據此，足認2 人所述有關異議人當時確有開機
    及觀看行動電話之舉動等情節一致，則異議人上開所辯顯非
    虛妄，可以採信。而依證人上開證詞內容以觀，證人既未實
    際目賭異議人確有使用手持式行動電話進行撥接或通話，尚
    難僅憑其目賭異議人之觀看手機舉止，逕推測異議人即有撥
    接電話或通話之行為。
  (二)本院依職權向中華電信行動通信分公司調閱異議人所持用行
    動電話門號0000000000號於96年3 月10日之雙向通聯紀錄暨
    其基地台位置資料顯示，該門號登記人確為異議人，且該門
    號行動電話與舉發時間（即96年3 月10日20時45分許）相近
    之通聯紀錄分別於同日20時44分20秒、20時49分16秒，各有
    1 通受話及收訊紀錄，惟其通話時間均為0 秒，此有中華電
    信資料查詢表1 紙在卷可憑，足認異議人辯稱其於為警舉發
    之上開時間，並無以行動電話撥接、通話一情，尚非無據，
    堪可採信，本院無從僅憑舉發員警上開推測之證詞，逕認定
    異議人之違規行為。
五、綜上所述，本件舉發員警並實際目賭異議人有何駕車行駛道
    路時，使用手持行動電話撥接之情，且異議人所持用之行動
    電話於上開舉發時間並無通聯紀錄，且查無其他積極證據足
    資證明異議人有裁決書所指之違規情事。從而，本件聲明異
    議為有理由，本院自應將原處分撤銷，並諭知異議人不罰。
六、依道路交通案件處理辦法第20條，裁定如主文。
中　　華　　民　　國　　96　　年　　7 　　月　　13　　日
                  交通法庭   法  官　曾鴻文
以上正本證明與原本無異。
如不服本裁定，應於裁定送達後5 日內向本院提出抗告狀（須附
繕本）。
                             書記官  顏錦清
中　　華　　民　　國　　96　　年　　7 　　月　　13　　日
